【裁判字號】    98,簡上,1019
【裁判日期】    981215
【裁判案由】    詐欺
【裁判全文】
臺灣高雄地方法院刑事判決            98年度簡上字第1019號
上  訴  人
即  被  告  乙○○
上列上訴人因詐欺案件，不服本院高雄簡易庭98年度審簡字第31
32號中華民國98年8 月18日第一審簡易判決（聲請簡易判決處刑
案號：98年度偵字第9466號；移送併辦案號：98年度偵字第
17620 號），提起上訴，本院判決如下：
    主  文
上訴駁回。
    事  實
一、乙○○可預見將個人金融帳戶之提款卡及提款密碼交予他人
    使用，可能遭充作人頭帳戶，作為詐欺取財犯罪之提款工具
    ，竟仍基於縱使所提供之金融帳戶提款卡及提款密碼遭利用
    為詐欺取財犯罪之人頭帳戶使用，亦不違其本意之幫助犯意
    ，經與在自由時報上刊登廣告，真實姓名年籍不詳自稱馬經
    理之男子聯絡後，受其指示，於民國97年11月19日17時許，
    在高雄市三民區○○○路23號肯德基速食店前，將所申辦之
    華南商業銀行高雄三民分行帳號000000000000號帳戶（下稱
    華南銀行帳戶）之提款卡、提款卡密碼，交付姓名年籍不詳
    、自稱吳先生之詐欺集團成員使用。嗣詐欺集團成員取得乙○○之華南銀行帳戶之提款卡、提款卡密碼後，即共同基於
    意圖為自己不法所有之犯意聯絡，(一)先於97年11月21日20時
    許，撥打電話向甲○○誆稱甲○○前於YAHOO 奇摩拍賣網站
    上購物時，付款誤設定為分期付款，致每月將自甲○○之帳
    戶內扣款，需持提款卡至自動櫃員機取消設定云云，致甲○○陷於錯誤，而依詐欺集團成員之指示，於同日22時27分許
    ，持提款卡至臺北縣板橋市某處之自動櫃員機操作而誤匯新
    臺幣（下同）29,989元至上揭乙○○之華南銀行帳戶內；(二)
    復於97年11月21日21時30分許，撥打電話予丙○○，謊稱丙○○在東森購物購買物品時，付款方式誤設為分期付款，要
    盡快辦理止付，致丙○○陷於錯誤，而依詐欺集團成員之指
    示，於同日23時4 分許，匯款35,000元至上揭乙○○之華南
    銀行帳戶內。嗣甲○○、丙○○於匯款後，始發覺受騙，經
    報警而循線查悉上情。
二、案經甲○○、丙○○分別訴由高雄市政府警察局新興分局及
    新竹縣政府警察局新埔分局移送臺灣高雄地方法院檢察署檢
    察官偵查起訴及移送併辦。
    理  由
一、證據能力部分：
    本判決所引用之證據資料（詳後引用之各項證據），其中傳
    聞證據部分，縱無刑事訴訟法第159 條之1 至第159 條之4
    或其他規定之傳聞證據例外情形，亦因檢察官、上訴人即被
    告於本院審判程序對證據能力均不爭執，依刑事訴訟法第15
    9 條之5 第2 項之規定，本院審酌各該證據，並無不當取供
    情事，且均與本案相關之待證事實具有關連性，認為以之作
    為本案之證據應屬適當，自具有證據能力。
二、被告乙○○坦承將其所有之華南銀行帳戶提款卡交付予自稱
    吳先生，惟矢口否認有幫助詐欺之犯行，辯稱：因看報紙廣
    告應徵工作，而打電話與馬經理聯絡，馬經理稱會派吳先生
    來面試，吳先生說工作是現領薪水，需要提款卡轉帳，我就
    把提款卡吳先生，但我沒有交付密碼，我的帳戶是遭騙取云
    云。經查：
  (一)被告曾申請華南銀行帳戶使用，為被告所自承，並有華南銀
    行高雄三民分行之開戶資料及存款往來明細查詢表在卷足稽
    ；該帳戶分別於97年11月21日晚間8 時許及9 時30分許，有
    真實姓名年籍不詳之成年人以電話向證人即被害人甲○○、
    丙○○進行詐騙，致證人甲○○、丙○○陷於錯誤，各依指
    示匯出29,989元及35,000元至被告華南銀行帳戶內，旋遭提
    領之事實，業據證人甲○○於警詢陳述：「我在97年11月21
    日晚間20時許接到一通電話，自稱是網路賣家財物部門，告
    訴我說我之前有購買產品，但設定錯誤，要取消須到提款機
    操作取消分期轉帳，我是用我本人郵局金融卡（000-000000
    0000000000）至郵局提款機前操作，之後交易明細表顯示出
    匯款至000-0000000000000000號」（見警一卷第4 頁）；證
    人丙○○於警詢陳述：「我於97年11月21日晚間21時30分許
    ，在家中接到詐騙集團稱是東森購物，說送貨員拿錯單據，
    要我再付12期的費用，他叫我到華南銀行提款2 萬元2 次，
    要我把錢存進去他說的帳戶（000-0000000000000000），我
    匯出35,000元」（見警二卷第9 至10頁），並有證人甲○○
    、丙○○各提出之自動櫃員機交易明細表附卷可憑，足見被
    告華南銀行帳戶確實由詐欺集團使用作為詐騙金錢之帳戶無
    訛。
  (二)金融機構帳戶之存摺等相關資料事關個人財產權益之保障，
    其專有性甚高，除非本人或與本人親密關係者，難認有何理
    由可自由流通使用該存摺，一般人均有妥為保管及防止他人
    任意使用之認識，縱特殊情況偶需交付他人使用，亦必深入
    瞭解用途、合理性及對方身份背景，始予提供，且該等專有
    帳戶資料如落入不明人士手中，而未加以闡明正常用途，極
    易被利用為與財產有關之犯罪工具，為社會一般人依日常生
    活經驗所認知之常識。況近年來新聞媒體，對於不肖犯罪集
    團常利用人頭帳戶，作為詐騙錢財之犯罪工具，藉此逃避檢
    警查緝之情事，亦多所報導，政府亦大力宣導，督促民眾注
    意，主管機關甚至限制以提款卡轉帳之金額，是交付帳戶資
    料予非親非故之人，該取得帳戶資料之人應係為謀非正當資
    金進出，而隱瞞其資金流程及行為人身分曝光之不法使用，
    幾乎已成為人盡皆知之犯罪手法。被告雖以應徵工作云云置
    辯，但一般社會大眾之生活經驗，均避免提供提款卡或告知
    密碼與陌生人；且如所應徵為正當之工作，均係到雇主辦公
    之地點，以便應徵者了解工作環境與具體情形，並沒有隨意
    約在速食店門口之理；衡諸被告為本案時已年滿28歲，依一
    般人之生活經驗法則均知欲領取應徵工作之薪資，只需告知
    對方自身帳戶帳號即可，無須交付自己帳戶之提款卡及密碼
    ，而被告於本院審理時亦自承：「因為我也會向他質疑，但
    他（吳先生）就一直說公司就是要這些東西，不然就沒有辦
    法工作，所以我才把卡給他，但我沒有將密碼給他」（見本
    院卷第42頁），是被告對於交付提款卡及密碼（密碼部分詳
    後所述）後，取得提款卡及密碼之人可能用作不法犯罪已有
    所懷疑。
  (三)被告雖辯稱並未交付提款卡密碼予吳先生，惟被告所交付之
    華南銀行提款卡設定密碼為6 位數字等情，為被告於本院審
    理時所自承（見本院卷第41頁），則6 位數字之密碼可能之
    排列組合高達100 萬組（10×10×10×10×10×10＝1,000,
    000 ），參以提款卡密碼輸入錯誤達3 次即會自動鎖卡，為
    金融機構設定之安全機制，經查被害人甲○○、丙○○匯款
    後旋即遭人提領一空等事實，有被告華南銀行帳戶存款往來
    明細表在卷可參，詐騙集團成員豈能於100 萬分之3 的機率
    中，正確輸入被告設定之6 位數密碼，足認被告有於交付提
    款卡之際一併提供提款卡之密碼無疑。
  (四)刑法上之故意，分直接故意（確定故意）與間接故意（不確
    定故意）；「行為人對於構成犯罪之事實，預見其發生而其
    發生並不違背其本意者」為間接故意，刑法第13條第2 項定
    有明文。被告對於所應徵工作之公司名稱、地點、工作內容
    均無法清楚交代，甚至在自己已有所懷疑之前提下，仍率然
    將自己所有之提款卡、密碼交付他人使用，顯見被告雖可預
    見其所交付的帳戶資料將可能被吳先生用來作為詐欺取財的
    非法用途之工具，然對於吳先生將華南銀行帳戶作為詐欺取
    財之匯款指定帳戶使用如何不會發生，亦未具一般人所認知
    合理性之「確信」根據，從而，本件被害人遭詐欺取財結果
    之發生，堪認不違背被告之本意。況被告交付提款卡、密碼
    時，又未確認吳先生之年籍資料，且未請求吳先生交付收取
    證明文書，以確保知悉所交付之提款卡的流向，則被告對吳
    先生將收取之提款卡、密碼轉交予詐騙集團使用並作為犯罪
    工具，並無任何有效之控制或有支配方法，是以被告對所交
    付之提款卡、密碼等物作為犯罪之工作，係採取消極之態度
    ，足認被告主觀上容任該詐欺集團將該帳戶作為詐欺取財之
    匯款指定帳戶使用，準此，被告顯有幫助詐欺取財之不確定
    故意存在。綜上所述，本件事證明確，被告犯行堪以認定。
三、本件被告提供金融帳戶予詐欺集團成員遂行詐欺行為，而未
    參與實施詐騙或提領贓款等構成要件行為，應屬幫助犯，而
    非共同正犯。核其所為，係犯刑法第30條第1 項前段、第33
    9 條第1 項之幫助詐欺取財罪，並依刑法第30條第2 項之規
    定，按正犯之刑減輕之。原審法院認被告之罪證明確，因而
    適用刑法第30條、第339 條第1 項、第55條、第41條第1 項
    前段，刑法施行法第1 條之1 規定，並審酌被告係一成年且
    智力成熟之人，竟為求職順利提供華南銀行帳戶之提款卡與
    密碼，幫助上開詐騙集團成員使渠等方便向他人詐取財物，
    助長詐騙集團詐騙他人財物歪風，並增加查緝困難，危害財
    產安全及社會秩序之穩定，並使得被害人甲○○、丙○○損
    害金額合計達64,989元，及被告前無犯罪之前科，素行尚佳
    ，犯罪後否認之態度等其他一切情狀，量處被告有期徒刑2
    月，並諭知易科罰金之折算標準，其認事、用法及量刑均屬
    妥適；被告上訴否認犯罪而指摘原判決不當，為無理由，應
    予駁回。
四、據上論斷，應依刑事訴訟法第455 條之1 第1 項、第3 項、
    第368 條，判決如主文。
本案經檢察官丁○○到庭執行職務。
中    華    民    國    98    年    12    月    15    日
                  刑事第八庭  審判長法  官   王伯文
                                    法  官   蔣志宗
                                    法  官   謝宗翰
本判決不得上訴。
以上正本證明與原本無異。
中    華    民    國    98    年    12    月    15    日
                                    書記官   李宗諺
附錄本案論罪科刑法條全文：
中華民國刑法第339條第1項
意圖為自己或第三人不法之所有，以詐術使人將本人或第三人之
物交付者，處5年以下有期徒刑、拘役或科或併科1千元以下罰金
。


司法院資訊處製作；財團法人民間司法改革基金會備份。
